臺灣宜蘭地方法院民事判決　　　　　　　　100年度婚字第8號
原　　　告　林陳秋燕
訴訟代理人　黃豪志律師
被　　　告　林春南
法定代理人　林佩貞
上列當事人間請求離婚事件，本院於民國100年3月17日言詞辯論
終結，判決如下：
    主      文
准原告與被告離婚。
訴訟費用由被告負擔。
    事實及理由
一、兩造於民國74年8月13日結婚，婚後育有1子2女之事實，業
    據原告提出戶籍謄本1件為證，並為被告所不爭執，自堪信
    為真實。
二、按民法親屬編於民國74年修正後，於第1052條增列第2項離
    婚事由之概括規定，准「有前項以外之重大事由，難以維持
    婚姻者，夫妻之一方得請求離婚」，其目的在使夫妻請求裁
    判離婚之事由較富彈性，是夫妻間如有重大事由足使婚姻難
    以維持，其一方即得依該條項之規定訴請離婚。惟如足以構
    成離婚原因之重大事由，應由夫妻之一方負責者，僅他方得
    請求離婚，同條項但書另設限制，以求公允。故本件應審究
    者，為兩造間有無難以維持婚姻之重大事由存在？又該重大
    事由之存在，是否應歸責於原告？
三、原告主張被告於96年間因工作意外，造成外傷性腦出血併肢
    體癱瘓及深度昏迷，長期呈植物人狀態，案經本院以99年度
    監宣字第82號民事裁定宣告被告為受監護宣告之人，並選定
    兩造長女林佩貞為被告之監護人等情，有診斷證明書、本院
    民事裁定各1件在卷可佐，並經本院依職權調閱上開監護宣
    告卷宗查核屬實，且經證人林賜平（被告之弟）、池林素蓮
    到庭證述被告呈植物人狀態，生活不能自理，目前由原告負
    責照顧等語。原告之主張，應堪信為真實。
四、前揭事實顯示，被告因傷害、疾病等因素致長期呈植物人狀
    態，其身心理社會功能具嚴重障礙，無法與外界為正常之溝
    通；又被告既無法自理生活，顯然亦無經營婚姻共同生活之
    能力；再被告自96年間起身體受創迄今，對兩造原有家庭生
    活而言堪屬重大變化，兩造徒有夫妻之名，而無夫妻之實，
    足見婚姻已呈破綻，可認兩造間確有「難以維持婚姻之重大
    事由」存在。而此項婚姻上之破綻，綜合全辯論意旨及調查
    證據之結果，應認肇因於被告長期呈現植物人狀態，客觀上
    確已嚴重影響夫妻共同生活之正常運作所致，不能認原告有
    何可歸責之處；況證人林賜平到庭陳述「（問：原告提出離
    婚訴求，有何意見？）其實原告跟子女談妥，我們家裡的人
    都沒有意見，據我所知離婚之後被告還是由原告及子女照顧
    」、「（問：家裡的人有沒有意見？）我們也討論過，離婚
    沒有關係」等語；證人池林素蓮亦表示「（問：對原告離婚
    的看法？）離婚對原告比較自由，實際上離婚後原告還是會
    照顧被告，這是大家都知道的事情，被告的家人包括林賜平
    都不反對離婚」、「（問；有何補充？）依我二十年看護經
    驗，我敢說被告要好起來是不可能的事情，我覺得離婚好，
    給原告一點自由，但照顧還是原告在照顧，而且我跟法官講
    ，如果不是原告這幾年這麼認真的照顧，被告全身早就爛光
    」等語。綜上情節，原告依民法第1052條第2項規定訴請離
    婚，於法洵屬有據，應予准許。
五、據上論結，本件原告之訴為有理由，依民事訴訟法第78條，
    判決如主文。
中    華    民    國  100     年    3     月    31    日
                  臺灣宜蘭地方法院家事法庭
                      法  官  周健忠
以上正本與原本無異。
如不服本判決，應於收受送達後20日內向本院提出上訴狀（應附
繕本）。
中    華    民    國   100    年    3     月    31    日
                      書記官  邱美龍